【裁判字號】    92,上訴,133
【裁判日期】    920325
【裁判案由】    偽造文書等
【裁判全文】
臺灣高等法院刑事判決                            九十二年度上訴字第一三三號
    上  訴  人
    即  被  告  甲○○
右上訴人因偽造文書等案件，不服臺灣士林地方法院九十一年度易字第二０六號，中
華民國九十一年十一月二十九日第一審判決（起訴案號：臺灣士林地方法院檢察署九
十年度偵字第一五七六號）提起上訴，本院判決如左：
    主  文
原判決撤銷。
甲○○連續行使偽造私文書，足以生損害於他人，處有期徒刑柒月。緩刑年。
    事  實
一、甲○○前於民國八十七年九月至八十八年八月間，在丙○○○工業股份有限公司
    （下稱晟峰公司）擔任業務部經理一職，因職務關係而知悉晟峰公司所設置，供
    該公司業務使用，包括  tooling@www.acry.com.tw 、 qa@www.acry.com.tw 、
    acry@www.acry.com 等九個電子郵件信箱之密碼；甲○○於離職後轉任鎂昇科技
    股份有限公司業務經理，復轉任為漢克國際有限公司（下稱漢克公司，該公司原
    山莊街二一九巷三一弄五一號二樓住處內）之負責人，以漢克公司之名義，向中
    華電信股份有限公司（下稱中華電信）申請固接式之ADSL網路寬頻服務，所申請
    之固定IP網段自211.21.80.122至211.21.80.126等五個IP位址，相關電腦及ADSL
    （ATU-R）數據機等設備則均設置於甲○○臺北市內湖區住所之書房內，於八十
    九年八月三十一日竣工啟用。詎甲○○竟意圖損害晟峰公司之利益，並基於概括
    之犯意：
    （一）於八十九年十月二十七日上午九時五十五分許，在其前開住所以其電腦設
          備及上網設備，透過住處附掛市○○○○路連接中華電信網路系統登入網
          際網路，連結登入晟峰公司前揭  www.acry.com.tw 電子郵件伺服器，未
          得晟峰公司之同意下，擅自輸入其前因業務關係所得知之前揭電子郵件密
          碼，登入晟峰公司電子郵件伺服器，並讀取晟峰公司之客戶，自 bryant@
          avision.com.tw  電子郵件帳號，於同年十月廿六日早上八時十分所寄發
          ，主旨為「Fw：幹！」（內容為訐譙龍笑話）之電子郵件，再冒用足以表
          彰晟峰公司特定電子郵件 tooling@www.acry.com.tw  使用者名義，以回
          覆或轉寄電子郵件之方式，偽造內容為：「虹光什麼爛單位嗎還不是ＸＸ
          Ｘ人勢」之電子郵件，並將該冒用晟峰公司電子郵件 tooling@www.acry.
          com.tw  使用者名義之電子郵件寄發予 bryant@avision.com.tw 、 deb-
          orah@avision.com.tw  、 jerryy@avision.com.tw 、 tchung@avision.
          com.tw 、  tjnafan@avision.com.tw 、  iming11@ms39.hinet.net  、
          star@transystem.com.tw 、a0000000@ms57.hinet.net、 bigcony@ms29.
          hinet.net 、 susan.hsu@delta.com.tw 、 acry.eng@msa.hinet.net 、
          a526259@ms37.hinet.net 、 K593@ms51.hinet.net、 ten@ritek.com.tw
          、 sunlit53@ms25.hinet.net 、 alice@secom.com.tw 、 jyling@ms18.
          hinet.net、darren29@ms36.hinet.net等十八人，致生損害於晟峰公司及
          及該公司電子郵件tooling@www.acry.com.tw 之使用者；
    （二）嗣再於八十九年十月二十八日上午九時五分，甲○○以相同方式上網後，
          連結登入晟峰公司前揭 qa@www.acry.com.tw 電子郵件帳號之郵件伺服器
          ，未得晟峰公司及 qa@www.acry.com.tw 電子郵件使用者之同意，擅自輸
          入其前因業務關係所得知之電子郵件密碼，讀取晟峰公司客戶旭麗公司所
          使用  san111@ms15.hinet.net 電子郵件帳號於同年十月二十七日下午八
          時二十分所寄發，主旨為「 Re： Meeting  minutes for San-Ho & Acry
          survey(26th,Oct)」（內容為會議紀錄）之電子郵件，再冒用足以表彰晟
          峰公司特定電子郵件 qa@www.acry.com.tw 使用者名義，偽造主旨為：「
          Re: Meeting minutes for San-Ho & Acry survey (26th, Oct)」，內容
          則為：「ＦＫＵ」（即英文 Fuck you 之簡寫）之電子郵件，回信予旭麗
          公司 san111@ms15.hinet.net電子郵件使用者，及同公司 PC_Wu@silitek
          .com 、 SM_Lin@silitek.com  等三人，並將信件以副本形式轉寄予旭麗
          公司  Tony_Lee@silitek.com、 Jean_Yang@silitek.com 、 Kenny_Lung
          @silitek.com 、 VB_chen@silitek.com 、 Denny_Chou@silitek.com 、
          Andy_Wang@silitek.com 、 DP_UN@silitek.com 、 Jacky_Lee@silitek.
          com、SW_Lu@silitek.com 、Danny_Hsu@silitek.com、TF_Chen@silitek.
          com、Hedy_Lee@silitek.com 、 TC_Huang@silitek.com 等十三人（誹謗
          部分未據告訴），致生損害於晟峰公司及qa@www.acry.com.tw之電子郵件
          使用者。嗣因晟峰公司迭經客戶反應，始發覺報警處理查獲上情。
二、案經被害人晟峰公司訴由內政部警政署電信警察隊第一中隊函轉交通部電信總局
    移送臺灣士林地方法院檢察署檢察官偵查起訴。
      理  由
一、訊據上訴人即被告甲○○對於右揭事實均坦承不諱（見本院卷第三四頁），核與
    告訴人晟峰公司之告訴代理人乙○○、陳麒允之指訴之情節相符（見偵字卷第五
    、二四、二五、二六、二八、二九、六九頁，原審卷第二一頁），並經證人即中
    華電信裝機員工何德慶證述屬實（見偵查卷第五五、五六頁），且如事實欄所載
    被告偽造晟峰公司 tooling@www.acry.com.tw、qa@www.acry.com.tw二名義製作
    並傳送之電子郵件二封，確係由被告租用之ADSL固定IP位址「211. 21. 80. 126
    」所發出一節，亦有臺灣網路資訊中心「 TWNIC Whois」查詢結果單、中華電信
    ADSL網易通（HiFly）連接Hinet使用說明各一份在卷（偵查卷第九至十九頁）可
    稽；而被告偽造晟峰公司前開tooling@www.acry. com.tw、qa@www.acry.com.tw
    電子郵件二封之內容，及其以傳送電子郵件之方式寄送予事實欄所載之收件對象
    而加以行使等情，則有該二封電子郵件之列印書面（含寄件者、寄件日期、收件
    者、副本收受者、主旨及內容）附卷（見偵查卷第十三至十五頁）可資佐證，事
    證至為明確，是被告犯行堪予認定，應依法論科。
二、按電磁紀錄足以表示其用意之證明者，屬刑法第二百二十條第二項規定之準文書
    ，被告明知電子郵件帳號係作為網際網路上表明郵件使用者名義之用，竟冒用如
    事實欄所載二個用以表彰晟峰公司名義之電子郵件帳號，偽造該二封電子郵件之
    內容（電磁記錄）後，再以前開電子郵件帳號分別將二封偽造之電子郵件（電磁
    記錄）傳送與如事實欄所載之人，核其所為係犯刑法第二百十六條、第二百二十
    條第二項、第二百十條之行使偽造私文書罪，其偽造之低度行為為行使之高度行
    為所吸收，不另論罪。被告先後二次寄發偽造電子郵件與多數人之犯行，時間緊
    接，手段相同，所犯構成要件相同之罪，顯是基於概括犯意而為之，為連續犯，
    應論以一罪，並加重其刑。
三、原審詳查後，予以論罪科刑，固非無見。惟查：被告所為行使偽造私文書，即傳
    com.tw 等十八人，檢察官起訴書亦載明係「轉寄予前開  bryant@avision.com.
    tw  網址（應為帳號）原欲轉寄之對象」（見起訴書犯罪事實欄二倒數第五、六
    行），原審僅認定被告將此部分偽造之電子郵件僅轉寄與 bryant@avision.com.
    tw  一人，自有未洽；再就犯罪事實（二）部分，被告係將偽造之電子郵件傳送
    與  san111@ms15.hinet.net 等三人，並將郵件副本轉寄予 Tony_Lee@silitek.
    com 等十三人，共計十六人，檢察官起訴就此部分雖認被告僅傳送予   san111@
    ms15.hinet.net  一人，惟被告將同一偽造並予行使之電子郵件傳送予另十五人
    之行為，與前開犯行有裁判上一罪之關係，本院自應併予審究，原審未能詳查，
    逕認被告僅將此部分偽造之電子郵件傳送予  san111@ms15.hinet.net 一人，亦
    有未合。此外，原審認本案被告所為另涉犯電腦處理個人資料保護法第三十四條
    之罪，亦有誤解（理由詳後述）。被告上訴坦承犯罪，但認原審量刑太重，固無
    理由，惟原判決既有前開可議之處，即屬無可維持，仍應予撤銷改判。爰審酌被
    告犯罪之動機、手段、所生危害，及其犯後雖於偵查、原審法院審理及本院審理
    之初否認犯罪，惟嗣已於本院言詞辯論時幡然悔悟，坦承犯行等情，量處如主文
    第二項所示之刑。又查被告前未曾受有期徒刑以上刑之宣告，有本院被告全國前
    案紀錄表附卷（見本院卷第十二頁）可按，其於犯後已與被害人晟峰公司達成和
    解，告訴代理人並當庭請求對被告從輕量刑（見本院卷第三六頁），有和解契約
    書一份在卷可考（見本院卷第三八至四０頁），是被告經此起訴審判，當知所警
    惕，信無再犯之虞，本院因認所宣告之刑以暫不執行為適當，併諭知緩刑三年，
    以啟自新。
四、末查，檢察官起訴書原認被告所為亦係犯刑法第三百二十條第一項、第三百二十
    三條之竊盜罪，嗣於原審審理中變更原起訴法條，認被告所為除犯上開法條外，
    尚成立電腦個人資料保護法第三十四條之罪及偽造私文書罪，並認被告一行為觸
    犯三罪名，為想像競合犯（見原審卷第八二頁）。惟查，被告偽造私文書之低度
    行為，應為行使偽造私文書之高度行為所吸收，已如前述，公訴意旨認應成立偽
    造私文書，即有未洽；次查，被告前開犯行，意在損害他人之利益，並無為自己
    不法所有之意圖，且被告所為擅自輸入密碼進入晟峰公司電子郵件信箱，並讀取
    如事實欄所載之電子郵件之行為，係電腦系統自前開晟峰公司電子郵件之郵件伺
    服器，複製一份至被告個人電腦，該電子郵件並不因被告之讀取即自該電子郵件
    伺服器移除，是被告所為並未破壞原持有而建立新的持有關係，此與刑法竊盜罪
    之要件即屬有間，公訴意旨認被告所為亦犯有竊盜罪，容有誤會；再查，電腦處
    理個人資料保護法第三十四條，係以「意圖為自己或第三人不法之利益或損害他
    人之利益，而對於『個人資料檔案』為非法輸出、干擾、變更、刪除或以其他非
    法方法妨害個人資料檔案之正確，致生損害於他人」為構成要件，而所謂「個人
    資料檔案」係指基於特定目的儲存於電磁紀錄物或其他類似媒體之個人資料之集
    合；至於「個人資料」乃專指自然人之姓名、出生年月日、
    徵、指紋、婚姻、家庭、教育、職業、健康、病歷、財務情況、社會活動及其他
    足資識別該個人之資料，同法第三條第一款及第二款分別定有明文。查本件被告
    未經授權所讀取如事實欄所載之電子郵件二封，其內容分別為訐譙龍之網路笑話
    及旭麗公司寄發與客戶之開會資料，至被告所偽造並行使之電子郵件內容，則為
    「虹光什麼爛單位嗎還不是ＸＸＸ人勢」、「ＦＫＵ」等文字，核其性質均非自
    然人之姓名、出生年月日、
    職業、健康、病歷、財務情況、社會活動及其他類似於此足資識別該個人之資料
    ，是上開電子郵件（電磁記錄）顯非屬「個人資料檔案」，從而，本案被告所為
    之犯行，亦難以電腦處理個人資料保護法第三十四條之規定相繩。惟公訴人既認
    上開竊盜及電腦處理個人資料保護法部分與前開論罪科刑部分有裁判上一罪之關
    係，爰不另為無罪之諭知。
五、據上論斷，應依刑事訴訟法第三百六十九條第一項前段、第三百六十四條、第二
    百九十九條第一項前段、刑法第五十六條、第二百十六條、第二百二十條第二項
    、第二百十條、第七十四條第一款，判決如主文。
本案經檢察官張秋雲到庭執行職務。
中      華      民      國    九十二    年      三      月    二十五    日
                              臺灣高等法院刑事第 四 庭
                                  審判長法  官  蔡  永  昌
                                        法  官  陳  榮  和
                                        法  官  徐  昌  錦
右正本證明與原本無異。
如不服本判決，應於收受送達後十日內向本院提出上訴書狀，其未敘述上訴之理由者
並得於提起上訴後十日內向本院補提理由書（均須按他造當事人之人數附繕本）。
                                        書記官  吳  金  來
中      華      民      國    九十二    年      三      月    三十一    日
附錄    本判決論罪科刑法條：
刑法第二百一十條
偽造、變造私文書，足以生損害於公眾或他人者，處五年以下有期徒刑。
刑法第二百二十條
在紙上或物品上之文字、符號、圖畫、照像，依習慣或特約，足以為表示其用意之證
明者，關於本章及本章以外各罪，以文書論。
錄音、錄影或電磁紀錄，藉機器或電腦之處理所顯示之聲音、影像或符號，足以為表
示其用意之證明者，亦同。
稱電磁紀錄，指以電子、磁性或其他無法以人之知覺直接認識之方式所製成之紀錄，
而供電腦處理之用者。
刑法第二百一十六條
行使第二百十條至第二百十五條之文書者，依偽造、變造文書或登載不實事項或使登
載不實事項之規定處斷。


司法院資訊處製作；財團法人民間司法改革基金會備份。
